臺灣臺南地方法院民事判決　　　　　　 100年度簡上字第25號
上　訴　人　戴少卿
被　上訴人　呂威儀
上列當事人間請求侵權行為損害賠償事件，上訴人對於民國99年
12月31日本院臺南簡易庭99年度南簡字第1203號第一審簡易判決
不服，提起上訴，經本院於民國100年5月18日言詞辯論終結，判
決如下:
    主      文
上訴駁回。
第二審訴訟費用由上訴人負擔。
    事實及理由
壹、程序方面：
    按於簡易訴訟程序之第二審為訴之變更或追加，非經他造同
    意，不得為之，但擴張或減縮應受判決事項之聲明，不在此
    限，民事訴訟法第436條之1第3項、第446條第1項但書、第
    255條第1項第3款分別定有明文。查本件上訴人於上訴時聲
    明第1、2項原為：「原判決廢棄；上廢棄部分，被上訴人應
    再給付上訴人新臺幣（下同）138,250元」，嗣於民國100年
    3月14日、5月18日變更聲明，變更後聲明為「原判決不利於
    上訴人之部分廢棄；上開廢棄部分，被上訴人應再給付上訴
    人68,220元」，核屬訴之聲明之減縮，揆諸前揭規定，應予
    准許。
貳、實體事項：
一、上訴人上訴意旨及於本院主張除與原判決記載相同，茲引用
    外，補稱：
  (一)被上訴人於原審對於上訴人所主張之侵權行為事實並不爭執
    ，自應賠償上訴人因此所受之損害。醫藥費用部分，上訴人
    固然只有醫院所開立之收據1,780元，惟此為西醫就診之花
    費，上訴人受傷後因復健需要而另循中醫治療方式而採購中
    藥並支出18,220元（收據記載23,350元，惟上訴人僅請求
    18,220元），此部分乃為治傷及復健所需，亦應列入醫藥費
    用而得向被上訴人請求。另精神慰撫金部分，被上訴人僅因
    細故即逞兇傷人，造成上訴人莫大恐懼，精神極度受創，原
    審僅判命被上訴人賠償20,000元，實屬過低，不足彌補上訴
    人所受精神創傷，更不足警懲被上訴人暴力之惡行，故請求
    將精神慰撫金提高為70,000元等語。
  (二)並聲明：原判決不利於上訴人之部分廢棄；上開廢棄部分，
    被上訴人應再給付上訴人68,220元。
二、被上訴人抗辯除與原判決記載相同者，茲引用之外，補稱：
    上訴人主張之傷藥費用不合理，上訴人所得請求之醫療費用
    應限於台南市立醫院部分；至精神慰撫金，原審酌定之數額
    已足等語置辯。併為答辯聲明：上訴人之上訴駁回。
三、本件經依民事訴訟法第270條之1第1項第3款規定，整理並協
    議兩造不爭執事項暨簡化爭點為：
  (一)不爭執事項
  1.被上訴人於98年3月30日下午4時許，在臺南市○區○○○路
    1段171號上訴人工作之大統禮籃店，與上訴人發生口角，詎
    被上訴人竟基於傷害人身體之故意，徒手毆打上訴人，致上
    訴人受有左肩挫傷之傷害。
  2.上訴人因上開事件，支出台南市立醫院醫藥費用共計1,780
    元。
  3.上訴人教育程度為國中畢業，離婚，育有1名子女，目前從
    事葬儀禮品店，97年度所得額為19,980元，98年度無所得收
    入，名下有汽車1輛。
  4.被上訴人教育程度為高職畢業，離婚，育有1名子女，97、
    98年度均無所得收入，名下有房屋1棟，土地2筆，財產總額
    共計1,559,950元，目前沒有工作。
    以上事實，並有上訴人提出之台南市立醫院驗傷診斷書及急
    診收據（見99年度司南簡調字第1055號卷第11頁、原審卷第
    26頁、第27頁）等件影本及本院依職權調閱之個人基本資料
    查詢結果、兩造稅務電子閘門財產所得調件明細表（見99年
    度司南簡調字第1055號卷第21頁、原審卷第11頁至第20頁）
    為證，堪信為真。
  (二)爭執事項：
    本件上訴人依侵權行為法則請求被上訴人損害賠償數額以多
    少為適當？
四、得心證之理由：
  (一)按當事人主張有利於己之事實者，就其事實有舉證之責任。
    但法律別有規定，或依其情形顯失公平者，不在此限，民事
    訴訟法第277條定有明文。次按因故意或過失，不法侵害他
    人之權利者，負損害賠償責任；不法侵害他人之身體、健康
    、名譽、自由、信用、隱私、貞操，或不法侵害其他人格法
    益而情節重大者，被害人雖非財產上之損害，亦得請求賠償
    相當之金額；民法第184條第1項前段、第195條第1項亦分別
    定有明文。又關於慰撫金之多寡，應以被害人精神上所受之
    苦痛為準據，亦應審酌被害人之地位、家況及加害人之地位
    ，俾資為審判之依據，故應就兩造之身分、職業、教育程度
    、財產及經濟狀況，用以判斷非財產上損害之慰撫金數額（
    最高法院48年度台上字第1982號判例、86年度台上字第511
    號判決意旨可資參照）。
  (二)被上訴人於上開時地徒手毆打上訴人，致上訴人受有左肩挫
    傷傷害之事實，為兩造所不爭執，已如前述，被上訴人故意
    不法侵害上訴人之身體法益，致上訴人受有前揭傷勢，兩者
    間具因果關係，則上訴人依侵權行為之法律關係，請求被上
    訴人賠償損害，自屬有據。茲就上訴人請求損害賠償之項目
    及金額是否應予准許，分述如下：
  1.醫藥費用部分：
    上訴人主張因上開事件支出而欲請求之醫藥費用共計20,000
    元，其中台南市立醫院醫藥費用為1,780元、中藥費用18,22
    0元，均應由被上訴人賠償等語，查上訴人因此支出醫藥費
    用其中台南市立醫院部分為1,780元，為兩造所不爭執，故
    此部分請求，應予准許。至上訴人主張另循中醫治療方式支
    出中藥費用18,220元部分，固據上訴人提出福得中藥房免用
    統一發票收據影本5份（見原審卷第23頁至第25頁）附卷可
    參，惟為被告所否認，查上開藥房統一發票上僅記載品名為
    「傷藥粉」，無法得知該藥粉之成份、是否由合法醫療院所
    醫生出具之處方，上訴人復未提出其他證據證明上開支出具
    有治療傷勢之必要性，是難遽認上開中藥費用18,220元屬治
    療上訴人前揭傷勢所必要，上訴人此部分之請求，不應准許
    。
  2.精神慰撫金部分：
    查上訴人因本件事故受有左肩挫傷之傷害，已如前述，身心
    應承受相當之痛苦，又上訴人教育程度為國中畢業，離婚，
    育有1名子女，目前從事葬儀禮品店，97年度所得額為19,98
    0元，98年度無所得收入，名下有汽車1輛；被上訴人教育程
    度為高職畢業，離婚，育有1名子女，97、98年度均無所得
    收入，名下有房屋1棟，土地2筆，財產總額共計1,559,950
    元，目前沒有工作等情，為兩造所不爭執，已如前述，本院
    審酌本件爭端實起因於兩造間之債務糾紛，復考量上訴人所
    受傷害及復原情形、兩造之學歷、經濟能力等情狀，認上訴
    人請求賠償精神慰撫金70,000元，尚屬過高，應核減為20,0
    00元為適當，逾此部分之請求，則屬無據。
  3.綜上，上訴人所得請求之金額總計為21,780元【計算式：1,
    780＋20,000＝21,780（元）】。
五、從而，上訴人依侵權行為之法律關係，請求被上訴人賠償21
    ,780元部分，為有理由，應予准許；逾此部分之請求，為無
    理由，應予駁回。原審為上訴人一部勝訴、一部敗訴之判決
    ，及就勝訴部分職權宣告假執行，核無不合。上訴意旨指摘
    原判決不當，求予廢棄改判，為無理由，應予駁回。
六、本件判決基礎已臻明確，兩造其餘攻擊防禦方法及訴訟資料
    經本院斟酌後，核與判決之結果不生影響，爰不一一論述，
    並予敘明。
七、末按訴訟費用，由敗訴之當事人負擔，民事訴訟法第78條定
    有明文。本件上訴人上訴為無理由，爰確定訴訟費用之負擔
    如主文第2項所示。
八、據上論結，本件上訴為無理由，依民事訴訟法第436條之1第
    3項、第449條第1項、第78條，判決如主文。
中    華    民    國   100    年    5     月    31    日
                    民事第二庭  審判長法  官  李杭倫
                                      法  官  王國忠
                                      法  官  許育菱
以上正本證明與原本無異。
本件不得上訴。
中    華    民    國   100    年    5     月    31    日
                                      書記官  謝安青